【裁判字號】    95,判,1719
【裁判日期】    951019
【裁判案由】    廢棄物清理法
【裁判全文】
最  高  行  政  法  院  判  決
                                     95年度判字第01719號
上  訴  人  甲○○
被 上訴 人  苗栗縣環境保護局
代  表  人  乙○○
上列當事人間因廢棄物清理法事件，上訴人不服中華民國94年5
月19日臺中高等行政法院94年度訴字第151號判決，提起上訴。
本院判決如下：
    主  文
上訴駁回。
上訴審訴訟費用由上訴人負擔。
    理  由
壹、本件上訴人主張：查被上訴人應受農業發展條例及土地使用
    法之拘束，應先向耕作權人勸導如何遵守廢棄物清理法之拘
    束。若原審認定上訴人誤解農業發展條例及土地使用法，依
    法應註銷之，行政人員並不得以單一法規牴觸六法之規定。
    又被上訴人應先行了解檢舉人之檢舉地點是否為公有土地或
    他人之私有地，若未經土地所有權人之許可，任意倒棄廢棄
    物，被上訴人方有權依廢棄物清理法處分之。此外，廢棄物
    清理法未規定農業發展條例及土地使用權是由廢棄物清理法
    管轄，法規沒有管轄權，被上訴人關於本案之處分依法無效
    。且行政人員應依法判定是否有侵權行為及經屢次規勸或警
    告行為人，行為人仍不聽從，才有行政處分之依據。上訴人
    受農業發展條例及土地使用法之保障，被上訴人應依行政程
    序法第4條及中央法規標準法第11條之規定秉公處理之。次
    查上訴人所耕作之土地被偷倒廢木材後，發現廢木材可作農
    業基肥，故請友人幫忙將被偷倒之廢木材搬移至造林之土地
    上，不幸遭檢舉。上訴人經此教訓後，已申請南港農業發展
    生技有限公司，加上地檢署檢察官告知：私有地有耕作權，
    當然可以造林，且不受法令限制。故上訴人再向歡喜清運公
    司購買廢棄木材，運至本案土地作資源回收及施肥造林，但
    卻遭檢舉處分及移送法辦。所以有營業登記證，都會遭處分
    及移送法辦，此行為是行政人員未遵守行政程序法之約束所
    造成的弊病，造成人民無所適從，並非原判決理由所稱為前
    後矛盾，其偷倒後，再向歡喜清運公司購買是屬二次行為，
    故原審已誤解二次行為之事實，其判決顯有瑕疵，爰請求廢
    棄原判決。
貳、被上訴人未提出上訴答辯狀。
參、原審斟酌全辯論意旨及調查證據之結果，以：查本件被上訴
    人會同苗栗縣警察局竹南分局南勢派出所於苗栗縣後龍鎮○
    ○段第337地號土地（「長信環保工程公司」旁空地）查獲
    上訴人未領有廢棄物清除、處理許可文件而提供租用之土地
    予王益仲（駕駛「宗營環保工程有限公司」之自用曳引車車
    號876-BF，子車車號EJ-33）傾倒廢木板、三合板等廢棄物
    ，被上訴人以上訴人未經主管機關許可而提供土地從事廢棄
    物清除、處理業務，裁處上訴人新臺幣（下同）6萬元罰鍰
    等情，有稽查紀錄、處分書及現場照片8張（均為影本）可
    稽，堪信為真實。次查上訴人稱本件係遭偷倒廢料，央人幫
    忙清除中，經人檢舉，卻又稱係自然農法耕作，並非清除處
    理廢棄物行為，已前後矛盾不一。上訴人既一再主張，以廢
    木材為農業施肥，並以農藝及植生方法種樹造林，自非專等
    他人偷倒，再用以施肥，否則如他人不前去偷倒，豈非其施
    肥全部無著落。足見遭人偷倒之說，要非可採。次按經濟部
    公告「經濟部事業廢棄物再利用種類及管理方式」，廢木材
    （板、屑）再利用途逕，僅限於紙漿原料、吸油材料、木製
    品原料、製程原料添加料、燃料、有機質肥料原料、培養土
    原料。且再利用於肥料原料者，再利用機構應為肥料製造業
    者，並須依肥料管理法及相關法規取得農業主管機關核發之
    肥料登記證。查上訴人並未依規定取得農業主管機關所核發
    肥料登記證，而無法依經濟部公告之管理方式進行廢棄物之
    再利用，且依一般經驗法則，實務上就堆肥之處理多係將廢
    木鋸為木屑而作堆肥原料，且另需植種、控制水分及經常翻
    堆，然查現場稽查之照片，系爭廢木材係堆置於一片荒地、
    雜草叢生且散雜多種廢棄物，更無相關堆肥之設施，參以被
    上訴人於民國（下同）94年1月6日於案發鄰近土地亦查獲土
    地承租人蔡富貴提供土地予「歡喜環保科技有限公司」及「
    茂裕通運有限公司」傾倒約60噸建築廢棄物，當日稽查紀錄
    亦載有「張今璇（地主女兒）承租予蔡富貴，由蔡富貴同意
    甲○○耕作」，相關稽查紀錄及相片顯示上訴人實際從事回
    填、堆置廢棄物，非法清除處理廢棄物行為（此部分亦已由
    被上訴人另案予以告發處分）。另查依卷附現場稽查之照片
    ，現場僅成堆廢棄物，並無造林跡象，所稱種樹造林並非可
    採。上訴人另又要求被上訴人針對該等廢木材提出妨害人體
    健康證明或妨害他人權益證明依據云云，惟依廢棄物清理法
    第1條規定可知廢棄物清理法之立法目的在於有效清除處理
    廢棄物，並不以該廢棄物之存在必有害於相關健康及權益為
    要件，上訴人該項主張亦非可採。上訴人之行為既屬非法，
    則其主張係行使土地合法權利云云，顯有誤解。上訴人之主
    張俱非可採。從而，被上訴人依廢棄物清理法第57條規定處
    以6萬元之罰鍰，並命停止非法清除、處理廢棄物之行為，
    核無違誤，訴願決定予以維持，亦無不合，乃判決駁回上訴
    人在原審之訴。
肆、本院按：
  一「從事廢棄物清除、處理業務者，應向直轄市、縣（市）主
    管機關或中央主管機關委託之機關申請核發公民營廢棄物清
    除處理機構許可文件後，始得受託清除、處理廢棄物業務。
    」、「從事廢棄物貯存、清除或處理業務，違反第41條第1
    項規定者，處新臺幣6萬元以上30萬元以下罰鍰，並命其停
    止營業。」廢棄物清理法第41條第1項、第57條等分別定有
    明文。本件被上訴人於93年8月14日派員會同苗栗縣警察局
    竹南分局南勢派出所於苗栗縣後龍鎮「長信環保工程公司」
    旁空地（後龍鎮○○段第337地號土地）查獲上訴人未領有
    廢棄物清除、處理許可文件而提供租用之土地予訴外人王益
    仲（駕駛「宗營環保工程有限公司」之自用曳引車車號876-
    BF，子車車號EJ-33）傾倒廢木板、三合板等廢棄物，違反
    廢棄物清理法第41條第1項規定，經被上訴人以93年11月9日
    環廢字第0930020513號函依同法第57條規定，處以6萬元罰
    鍰，並命停止非法清除、處理廢棄物之行為。上訴人不服，
    提起訴願，遭到駁回，乃提起本件行政訴訟。原審斟酌全辯
    論意旨及調查證據之結果，將原決定及原處分均予維持，駁
    回上訴人之訴，核無違誤。
  二次按廢棄物清理法第64條規定：「依本法處罰鍰案件，涉及
    刑事責任者，應分別處罰」、同法第39條規定：「事業廢棄
    物之再利用，應依中央目的事業主管機關規定辦理」。查被
    上訴人93年8月14日稽查紀錄，當日「宗營環保工程有限公
    司」曳引車駕駛王益仲已坦承，係在土地承租人甲○○同意
    下才將廢木板及三合板傾倒於案發土地，此有王益仲及甲○
    ○簽名確認之稽查紀錄單可查；上訴人未領有廢棄物清除、
    處理許可文件而從事廢棄物清除處理，且提供承租土地供人
    傾倒，該行為已違反廢棄物清理法的行政罰及刑法規定，被
    上訴人依法處以行政罰，涉及刑罰部分由苗栗縣警察局逕行
    移送法辦，被上訴人為本件處分並無不具管轄權情事，上訴
    人意旨質疑被上訴人無管轄權云云，自不可採。
  三再按經濟部公告「經濟部事業廢棄物再利用種類及管理方式
    」之廢木材（板、屑）再利用用途：僅限於紙漿原料、吸油
    材料、木製品原料、製程原料添加料、燃料、有機質肥料原
    料、培養土原料。且再利用機構應具備下列資格：（二）再
    利用於肥料原料者，再利用機構應為肥料製造業者，且必須
    依據肥料管理法及相關法規取得農業主管機關核發之肥料登
    記證。上訴人既未取得農委會核發肥料登記證，此為上訴人
    所不爭之事實，則上訴人自就無從依經濟部公告之管理方式
    進行再利用廢木板等廢棄物，況上訴人所陳利用廢木材作堆
    肥之用之說法並不足採，業經原審判決認定甚詳（判決第9
    頁中段），上訴人違反廢棄物清理法規定明確，究與農業發
    展條例相關規定無涉，上訴意旨主張其應受農業發展條例相
    關土地利用規定之保障云云，亦非可採。
  四上訴論旨，執前述上訴主張各點，並就原審取捨證據、認定
    事實之職權行使，任意指摘原判決有違背法令情事，求予廢
    棄，難認有理由，應予駁回。
據上論結，本件上訴為無理由，爰依行政訴訟法第255條第1項、
第98條第3項前段，判決如主文。
中    華    民    國    95    年    10    月    19    日
                  第一庭審判長法  官  葉  振  權
                              法  官  陳  秀  美
                              法  官  劉  鑫  楨
                              法  官  梁  松  雄
                              法  官  劉  介  中
以  上  正  本  證  明  與  原  本  無  異
中    華    民    國    95    年    10    月    20    日
                              書記官  吳  玫  瑩


司法院資訊處製作；財團法人民間司法改革基金會備份。
